臺灣高等法院刑事裁定
111年度毒抗字第608號
抗  告  人  
即  被  告  姚福化


上列抗告人因毒品危害防制條例案件，不服臺灣桃園地方法院中
華民國111年5月31日裁定（111年度毒聲字第621號），提起抗告
，本院裁定如下：
    主  文
抗告駁回。                                              
    理  由
一、原裁定意旨略以：抗告人即被告甲○○（下稱被告）基於施用
    第二級毒品甲基安非他命犯意，於民國110年12月15日晚間8
    時許，在桃園市○○區○○街00號12樓住處房間內，施用第二級
    毒品甲基安非他命1次。嗣於110年12月20日下午1時許，為
    警在前址查獲，上揭事實，業據被告於警詢及偵查中坦承不
    諱，且被告為警查獲時採集之尿液，經送驗結果確呈第二級
    毒品安非他命、甲基安非他命陽性反應，有被採尿人尿液暨
    毒品真實姓名與編號對照表(編號：K-0000000)、驗尿報告(
    報告編號：UL/2021/C0000000)在卷可憑。被告施用第二級
    毒品甲基安非他命犯行，應堪認定。另審酌被告前因施用毒
    品而經觀察、勒戒執行完畢，而於98年9月3日因無繼續施用
    傾向出所，並經臺灣桃園地方檢察署檢察官以98年度毒偵字
    第2399號為不起訴處分確定，有本院被告前案紀錄表存卷足
    按。聲請人聲請裁定令被告入勒戒處所觀察、勒戒，核無不
    合，應予准許，爰依毒品危害防制條例第20條第1項，觀察
    勒戒處分執行條例第3條第1項，裁定令被告入勒戒處所觀察
    、勒戒等語。
二、抗告意旨略以：被告因膝下截肢，裝義肢行動不便，不到1
    小時就疼痛，行走不到100公尺， 請求改判藥癮治療云云。
三、按犯毒品危害防制條例第10條之罪者，檢察官應聲請法院裁
    定，或少年法院（地方法院少年法庭）應先裁定，令被告或
    少年入勒戒處所觀察、勒戒，其期間不得逾2月，毒品危害
    防制條例第20條第1項定有明文，此為法律之強制規定，不
    得藉詞免除。又毒品危害防制條例所規定之觀察、勒戒處分
    ，其立法意旨在幫助施用毒品者戒除毒癮，該處分之性質非
    為懲戒行為人，而係為消滅行為人再次施用毒品之危險性，
    目的在戒除行為人施用毒品之身癮及心癮措施；觀察勒戒係
    導入一療程觀念，針對行為人將來之危險所為預防、矯治措
    施之保安處分，以達教化與治療之目的，可謂刑罰之補充制
    度，從而毒品危害防制條例本身所規定之觀察、勒戒及強制
    戒治等保安處分，雖兼具自由刑之性質，卻有刑罰不可替代
    之教化治療作用，且觀察、勒戒既屬用以矯治、預防行為人
    反社會性格，而具社會保安功能之保安處分，當無因行為人
    之個人或家庭因素而免予執行之理。
四、經查：
  ㈠被告於前揭時、地，施用第二級毒品甲基安非他命之犯行，
    業據被告坦承不諱，且被告為警查獲時採集之尿液，經送驗
    結果確呈安非他命、甲基安非他命陽性反應，有桃園市政府
    警察局八德分局受採集尿液檢體人姓名及檢體編號對照表（
    檢體編號：K-0000000）、台灣檢驗科技股份有限公司111年
    1月6日濫用藥物檢驗報告（報告編號：UL／2021／C0000000號
    ）在卷可憑，俱徵被告前揭任意性自白與事實相符，堪信為
    真。　　
　㈡被告前因施用毒品，經觀察、勒戒執行完畢，而於98年9月3
    日因無繼續施用傾向出所，並經臺灣桃園地方檢察署檢察官
    以98年度毒偵字第2399號為不起訴處分確定，有本院被告前
    案紀錄表在卷足稽。是被告於前揭觀察、勒戒執行完畢釋放
    3年後施用第二級毒品甲基安非他命，應依毒品危害防制條
    例第20條第3項、第1項規定，令入勒戒處所觀察、勒戒。
  ㈢被告雖執前揭情詞提起抗告。惟毒品危害防制條例第24條第1
    項規定，採行觀察、勒戒與緩起訴並行之雙軌模式，賦與檢
    察官依職權裁量行使，檢察官是否給予施用毒品者為附命完
    成戒癮治療或其他條件之緩起訴處分，自得本於毒品危害防
    制條例第24條之規定及立法目的，依行政院所頒「毒品戒癮
    治療實施辦法及完成治療認定標準」，選擇實施對象、內容
    、方式與執行之醫療機構，妥為斟酌，其裁量結果如認適於
    為緩起訴處分者，應於緩起訴處分中說明其判斷之依據，如
    認為應向法院聲請觀察、勒戒者，則係適用原則而非例外，
    法院原則上應予尊重，僅就其認定事實有誤、違背法令，或
    其裁量有重大明顯瑕疵等為審查。且毒品危害防制條例觀察
    、勒戒之規定，係對施用毒品成癮者所為之積極矯治措施之
    保安處分，目的在斷絕施用毒品者對毒品之依賴，屬強制規
    定，除經檢察官審酌個案情形，依毒品危害防制條例第24條
    第1項為附命完成戒癮治療或其他條件之緩起訴處分，可排
    除觀察、勒戒之適用外，即應向法院聲請裁定將被告送勒戒
    處所觀察、勒戒，非謂被告不具有「毒品戒癮治療實施辦法
    及完成治療認定標準」所定不適合為戒癮治療之事由存在，
    檢察官即應為附命完成戒癮治療或其他條件之緩起訴處分，
    此不待言。查被告前於106年及107年間因施用二級毒品案件
    ，經臺灣桃園地方法院檢察署檢察官依毒品戒癮治療實施辦
    法及完成治療認定標準第9條及第12條之規定命完成戒癮治
    療，並於107年4月23日以106年度毒偵字第6794號、107年度
    毒偵字第122號為緩起訴處分，於107年9月13日確定，有本
    院被告前案紀錄表在卷足按，被告前既已曾為戒癮治療，猶
    未戒除毒癮，本件檢察官斟酌個案情節，不再以緩起訴處分
    方式轉介被告前往醫療院所治療，循法律規定之原則，依毒
    品危害防制條例第20條第1項、第3項規定聲請觀察、勒戒，
    當無違法或裁量濫用之瑕疵可指。
　㈣至被告之個人及家庭生活狀況等，與其是否應受觀察、勒戒
    無關，抗告意旨執此請求戒癮治療，洵屬無據。　
  ㈤從而，原審據檢察官之聲請，依毒品危害防制條例第20條第1
    項、第3項，觀察勒戒處分執行條例第3條第1項規定，裁定
    被告令入勒戒處所觀察、勒戒，核無違誤。
五、綜上，抗告意旨所指，尚乏所據。本件抗告為無理由，應予
    駁回。爰依刑事訴訟法第412條，裁定如主文。　　　　
中　　華　　民　　國　　111 　年　　7 　　月　　5 　　日
                  刑事第二十五庭審判長法　官  邱滋杉
                                      法　官  陳彥年
                                      法　官  邱瓊瑩
以上正本證明與原本無異。
不得再抗告。
                                      書記官  蔡慧娟
中　　華　　民　　國　　111 　年　　7 　　月　　5 　　日